臺灣高雄地方法院民事裁定
108年度消債更字第406號
聲  請  人  張之俞（原名：張嘉芳、張雅芳）
0000000000000000

0000000000000000

0000000000000000

代  理  人  詹忠霖律師
上列當事人因消費者債務清理事件聲請更生，本院裁定如下：
    主  文
聲請人張之俞（原名：張嘉芳、張雅芳）自中華民國一百零九年
四月二十二日下午四時起開始更生程序。
命司法事務官進行本件更生程序。
    理  由
一、聲請意旨略以：伊無力清償債務，曾依中華民國銀行公會會
    員辦理消費金融案件無擔保債務協商機制請求共同協商債務
    方案成立，約定自民國95年12月起，分240期，年利率4.5％
    ，每月清償新臺幣（下同）26,189元，然勉為償還數期後仍
    不得已毀諾，因聲請人有不能清償債務或有不能清償之虞，
    復未經法院裁定開始清算程序或宣告破產，爰聲請更生等語
    。
二、按債務人不能清償債務或有不能清償之虞者，得依本條例所
    定更生或清算程序，清理其債務。債務人無擔保或無優先權
    之本金及利息債務總額未逾12,000,000元者，於法院裁定開
    始清算程序或宣告破產前，得向法院聲請更生。法院開始更
    生程序之裁定，應載明其年、月、日、時，並即時發生效力
    。法院裁定開始更生或清算程序後，得命司法事務官進行更
    生或清算程序，必要時得選任律師、會計師或其他適當之自
    然人或法人一人為監督人或管理人。消費者債務清理條例（
    下稱消債條例）第3條、第42條第1項、第45條第1項及第16
    條第1項分別定有明文。
三、經查：
  ㈠聲請人於95年間協商成立後，繳納3期即未行繳款，最大債權
    銀行安泰銀行於96年4月報送毀諾（見本案卷第37頁國泰世
    華銀行陳述意見狀暨協議書等），而聲請人稱於協商成立後
    即遭資遣、收入不穩定，尚須獨力扶養2名子女等語（見本
    案卷第49頁），如依勞工保險被保險人投保資料表所示，聲
    請人於銀行通報毀諾時即96年4月投保於高雄市社區環境服
    務人員職業工會（見本案卷第52頁），斯時其2名子女均未
    成年（見調解卷第5頁戶籍謄本，分別為80年生、83年生）
    ，以其工作狀況非屬固定及扶養2名子女，而無法負擔每月
    高達26,189元之還款金額，難以期待聲請人依約履行，應屬
    不可歸責於聲請人之事由致不能履約，並無違常。是聲請人
    主張其於與債權銀行達成前開協商結論後，已因不可歸責於
    己之事由致履行顯有重大困難，尚屬可信。
  ㈡次查，聲請人於106年及107年度申報所得分別為2,000元、0
    元，惟其自陳聲請更生前2年內有薪資所得每月22,000元或2
    3,100元，名下無財產，勞工保險自108年11月1日起投保於
    高雄市私立臨海居家式服務類長期照顧服務機構，投保薪資
    為23,800元，另有三商美邦人壽4張保單解約金共7,226元。
    又聲請人自陳近年多從事看護工作，並於108年7月領取照顧
    服務員之技術士證，接案來源有自行接案（每次實收現金1,
    200元）或由有限責任高雄市滿緣照顧服務勞動合作社仲介
    （半日1,200元、須抽1成），均領取現金，期間108年2月至
    7月全職照顧母親，由家人給付薪資每月25,000元，108年8
    月至109年1月之每月收入（自行接案或仲介）則分別為16,3
    44元、24,000元、24,000元、23,100元、23,100元、23,800
    元，未領取社會局補助，2名成年子女均未給付扶養費等情
    ，此有戶籍謄本（108年度司消債調字第457號卷，下稱調解
    卷，第5頁）、財產及收入狀況說明書（調解卷第6頁）、債
    權人清冊（調解卷第7頁）、財團法人金融聯合徵信中心前
    置協商專用債權人清冊（調解卷第8至9頁）、財政部高雄國
    稅局106年及107年度綜合所得稅各類所得資料清單及總歸戶
    財產查詢清單（調解卷第10至11頁反面）、收入切結書（調
    解卷第14頁）、高雄市政府社會局社會福利資訊料查詢表（
    本案卷第25至28頁）、三商美邦人壽保險股份有限公司函（
    本案卷第44至45頁）、信用報告（本案卷第51頁）、勞動部
    勞工保險局個人網路申報及查詢作業（本案卷第52頁）、自
    書收入明細表（本案卷第54頁）、存摺（本案卷第62至64頁
    ）、商業保險投保資料查詢結果表暨勞保局電子閘門投保紀
    錄（本案卷第66頁、第94至95頁）在卷可參，而有限責任高
    雄市滿緣照顧服務勞動合作社函覆稱與聲請人僅係仲介關係
    、無從提供聲請人薪給資料等語（見本案卷第36頁），則在
    查無聲請人有其他收入來源之情形下，本院即以其自陳最近
    5個月之收入最高24,000元作為核算其現在償債能力之基礎
    。
  ㈢關於聲請人個人日常必要支出部分，聲請人向高雄市政府承
    租勞工住宅，與2名子女同住，每月房租3,500元，未領取租
    金補助，此有高雄市政府勞工租賃住宅租賃契約書暨公證書
    、租金繳款書及高雄市政府都市發展局函在卷可稽（本案卷
    第69至91頁、第108頁）。按債務人必要生活費用，以最近
    一年衛生福利部或直轄市政府所公告當地區每人每月最低生
    活費一點二倍定之，消債條例第64條之2第1項定有明文。本
    院參酌衛福部社會司所公告109年度高雄市最低生活費標準
    為13,099元。又該最低生活費用之標準，係照當地最近1年
    平均每人消費支出60％，依其基準之家庭收支調查報告調查
    表格式所示有關經常性支出之調查項目，其原即包括利息支
    出、食品、衣著、房租及水費、電費、醫療保健、交通、娛
    樂、教育等基本生活需求。本院認在聲請人並無特殊需求，
    應以此最低生活費之1.2倍即15,719元認係其個人必要生活
    費用。
  ㈣綜上所述，以聲請人現每月收入24,000元為其償債能力基準
    ，扣除個人必要生活費15,719元後，餘8,281元，而聲請人
    目前負債總額（含違約金）為12,142,882元（其中本金及利
    息總額為11,990,431元，參調解卷第30頁以下及本案卷第31
    頁，包含：兆豐銀行、匯豐銀行、台新銀行、安泰銀行、聯
    邦銀行、國泰世華銀行、臺灣土地銀行、遠東銀行、元大銀
    行、玉山銀行、中國信託銀行、元大國際資產公司），扣除
    三商美邦人壽保險解約金7,226元，以聲請人每月所餘按月
    攤還結果，需約122年【計算式：（12,142,882－7,226）÷8,
    281÷12＝122.1】始能清償完畢，應認其已不能清償債務。此
    外，聲請人無擔保或無優先權之本金及利息債務總額未逾12
    ,000,000元，且無消債條例第6條第3項、第8條或第46條各
    款所定駁回更生聲請之事由存在，則聲請人聲請更生為有理
    由，應予准許，爰命司法事務官進行本件更生程序。
四、依消債條例第11條第1項、第45條第1項，裁定如主文。
中　　華　　民　　國　　109 　年　　4 　　月　　22　　日
                  民事庭　法　官  　賴寶合
以上正本係照原本作成。
本裁定不得抗告。
中　　華　　民　　國　　109 　年　　4 　　月　　22　　日
                          書記官    胡美儀